臺灣高等法院刑事裁定
111年度抗字第1909號
抗  告  人
即  受刑人  陳敬仁

                    籍設新北市○○區○○街0段000號（新北○○○○○○○○○）


上列抗告人因聲請定其應執行刑案件，不服臺灣新北地方法院中
華民國111年11月3日裁定（111年度聲字第2968號），提起抗告
，本院裁定如下：
    主  文
抗告駁回。                                              
    理  由
一、原裁定意旨略以：抗告人即受刑人陳敬仁（下稱受刑人）因
    竊盜等案件，經法院先後判處如附表所示之刑，均經確定在
    案，有本院被告前案紀錄表及各該判決書附卷可稽。又受刑
    人所犯各罪，均經判處得易科罰金之有期徒刑，非屬刑法第
    50條第1項但書所列情形，自得由檢察官逕依同條第1項前段
    規定聲請定應執行刑，原審法院審核認聲請為正當。經審酌
    受刑人所犯之各罪類型、行為期間、所侵害之法益、行為態
    樣等整體綜合評價，暨如附表所示之各罪宣告刑總和上限及
    定應執行刑之限制加重原則等內部、外部性界限後，兼衡受
    刑人於原審法院定刑意見回覆表中表示無意見，而定應執行
    有期徒刑1年10月，如易科罰金，以新臺幣（下同）1仟元折
    算1日等語。
二、抗告意旨略以：按法律上屬於自由裁量事項，並非概無法律
    性之拘束，在法律上有其外部界限及內部界限，前者為法律
    之具體規定，使法院得以具體選擇為適當之裁判；後者則為
    法院為自由裁量時，應考量法律之目的，法律秩序之理念所
    在；法院為裁判時，二者均不得有所逾越。在數罪併罰而有
    二裁判以上，應定其應執行刑之案件，法院所為刑之酌定，
    固屬自由裁量事項，然對法律之內、外部界限，均仍應受其
    拘束。刑法連續犯之所以廢除係因實務界對於「同一罪名」
    認定過寬，併案浮濫造成不公平之現象。在修正後基於連續
    犯原為數罪之本質及刑之公平原則考量，過去視為連續犯之
    犯罪，原則上應回歸數罪併罰之處罰，以藉此維護刑罰之公
    平性。法院就自由裁量權之行使，除不得逾越法律所規定範
    圍之外部性界限外，尚應受比例原則、公平正義原則之規範
    ，謹守法律秩序之理念，體察法律之規範目的，使其結果實
    質正當，合於裁量之內部性界限，俾與立法本旨相契合，亦
    即必須符合所適用法律授權之目的，並受法律秩序之理念、
    法律感情及慣例等所規範。且現階段之刑事政策，非祇在實
    現以往應報主義之觀念，尤重在教化之功能。實施新法以來
    ，各法院對其罪犯所判刑之比例參照如桃園地院106年審原
    訴字第95號，犯詐欺罪合計判11年，定應執行2年6月。嘉義
    地院106年訴字第156號，犯詐欺罪合計判34年2月，定應執
    行2年11月；105年訴字第84號偽造文書、竊盜案件，共計判
    53年，定應執行4年4月。受刑人所犯刑期總和為2年2月，原
    審法院裁定應執行1年10月，僅減少4月，違反責任遞減、比
    例及罪刑相當原則。案發後受刑人均坦承犯行，犯後態度尚
    佳，犯罪情節也非重大，不若詐欺犯往往累計30年重刑，卻
    只定應執行1、2年，原裁定實有過重之嫌，請撤銷原裁定，
    重新從輕給予受刑人最有利之裁定，早日重啟自新，挽救破
    碎家庭云云。
三、按數罪併罰之定應執行之刑，係出於刑罰經濟與責罰相當之
    考量，並非予以犯罪行為人或受刑人不當之利益，為一種特
    別的量刑過程，相較於刑法第57條所定科刑時應審酌之事項
    係對一般犯罪行為之裁量，定應執行刑之宣告，乃對犯罪行
    為人本身及所犯各罪之總檢視，除應考量行為人所犯數罪反
    應出之人格特性，並應權衡審酌行為人之責任與整體刑法目
    的及相關刑事政策，在量刑權之法律拘束性原則下，依刑法
    第51條第5款之規定，採限制加重原則，以宣告各刑中之最
    長期為下限，各刑合併之刑期為上限，但最長不得逾30年，
    資為量刑自由裁量權之外部界限，並應受法秩序理念規範之
    比例原則、平等原則、責罰相當原則、重複評價禁止原則等
    自由裁量權之內部抽象價值要求界限之支配，使以輕重得宜
    ，罰當其責，俾符合法律授與裁量權之目的，以區別數罪併
    罰與單純數罪之不同，兼顧刑罰衡平原則。個案之裁量判斷
    ，除非有全然喪失權衡意義或其裁量行使顯然有違比例、平
    等諸原則之裁量權濫用之情形，即不得任意指其為違法（最
    高法院100年度台抗字第314號裁定意旨參照）。次按刑事訴
    訟法第370條第2項、第3項，已針對第二審上訴案件之定應
    執行之刑，明定有不利益變更禁止原則之適用；而分屬不同
    案件之數罪併罰有應更定執行刑之情形，倘數罪之刑，曾經
    定其執行刑，再與其他裁判宣告之刑定其執行刑時，在法理
    上亦應同受此原則之拘束。亦即，另定之執行刑，其裁量所
    定之刑期，不得較重於前定之執行刑加計後裁判宣告之刑之
    總和。至所定執行刑之多寡，有別於刑法第57條針對個別犯
    罪之特別量刑程序，乃對犯罪行為人及其所犯各罪之總檢視
    ，屬實體法賦予法院依個案裁量之職權，法院於裁量另定應
    執行之刑時，祇須在不逸脫上開範圍內為衡酌，而無全然喪
    失權衡意義或其裁量行使顯然有違比例原則之裁量權濫用之
    例外情形，並不悖於定應執行刑之恤刑目的者，即無違裁量
    權之內部性界限（最高法院109年台抗字第843號裁定意旨參
    照）
四、經查：
（一）本件受刑人因犯竊盜、搶奪等案件，經臺灣桃園地方法院
      及原審法院分別判處如附表所示罪刑確定，各罪均係於附
      表編號1所示之判決確定日期前為之，有如附表所示之刑
      事判決及本院被告前案紀錄表各1份在卷可憑（見111年度
      執聲字第2154號卷第7至25頁，本院卷第25至51頁）。又
      受刑人所犯如附表所示之罪所處之刑均得易科罰金，是檢
      察官據以聲請定其應執行之刑，核屬正當。從而，原審法
      院就上開各罪，以各該罪之宣告刑為基礎，合併裁定其應
      執行刑為有期徒刑1年10月，係衡酌受刑人於原審法院裁
      定前所表示之意見，有原審法院111年10月27日定刑意見
      回覆表在卷可稽（見原審卷第45頁），並在上開罪刑中之
      最長期有期徒刑6月以上，各刑合併之刑期有期徒刑2年2
      月以下，顯未踰越刑法第51條第5款所定之外部性界限；
      亦未逾越考量附表編號1、2曾定應執行有期徒刑7月後之
      刑期總和2年1月，而符刑事訴訟法第370條所定不利益變
      更禁止原則。且未違反內部性界限而有何明顯過重而違背
      比例原則或公平正義之情形，核屬法院裁量職權之適法行
      使，自無違誤。抗告意旨指摘原裁定所定應執行之刑偏重
      云云，尚非有據。
（二）又刑法刪除連續犯之規定，係基於連續犯原為數罪之本質
      及刑罰公平原則之考量，以其修正既難以周延，爰予刪除
      。至連續犯之規定刪除後，對於部分習慣犯，例如竊盜、
      吸毒等犯罪，在實務運用上，固可參考德、日等國之經驗
      ，委由學界及實務以補充解釋之方式，發展接續犯之概念
      ，對於合乎「接續犯」或「包括的一罪」之情形，認為構
      成單一之犯罪，避免因適用數罪併罰而使刑罰過重產生不
      合理之現象；然此僅在限縮適用數罪併罰之範圍，並非指
      對於適用數罪併罰規定者，應從輕酌定應執行刑。是不得
      因連續犯之刪除，即認犯數輕罪者，應從輕定其應執行之
      刑。
（三）抗告意旨舉出其他法院裁定應執行刑之例，而指摘原審法
      院之裁量過苛云云。然經依卷附之各該確定刑事判決之認
      定，以受刑人所犯各罪具體審酌整體犯罪過程之各罪關係
      （例如各行為彼此間之關聯性《數罪間時間、空間、法益
      之異同性》、所侵害法益之專屬性或同一性、數罪對法益
      侵害之加重效應等）及罪數所反應行為人人格及犯罪傾向
      、受刑人行為所造成之實害等情狀進行總檢視，足認原裁
      定上開定刑尚無不當，更無輕重失衡或違反罪刑相當原則
      之處。且各案情節不同，尚難比附援引，受刑人所舉他案
      定執行刑案例，指摘本件定刑過重，尚非有理。是本件受
      刑人執此指摘原裁定不當，請求從輕裁定，自非有據。
五、綜上所述，抗告人徒憑己見提起抗告，指摘原裁定不當，為
    無理由，應予駁回。
據上論斷，應依刑事訴訟法第412 條，裁定如主文。
中　　華　　民　　國　　111 　年　　12　　月　  14　　日
                  刑事第一庭    審判長法　官  周煙平
                                      法　官  游士珺
                                      法　官  吳炳桂
以上正本證明與原本無異。
如不服本裁定，應於收受送達後五日內向本院提出抗告狀。
                                      書記官  鄭舒方
中　　華　　民　　國　　111 　年　　12　　月　　15　　日